【裁判字號】    95,聲,2638
【裁判日期】    950801
【裁判案由】    聲請定其應執行刑
【裁判全文】
臺灣高雄地方法院刑事裁定              95年度聲字第2638號
聲  請  人  臺灣高雄地方法院檢察署檢察官
受  刑  人  甲○○
上列聲請人因受刑人數罪併罰有二裁判以上，聲請定其應執行之
刑（95年度執聲字第1531號），本院裁定如下：
    主  文
甲○○因違反槍砲彈藥刀械管制條例等二罪，所處各如附表所載
之刑，應執行有期徒刑拾月，併科罰金新台幣陸萬元，有期徒刑
部分如易科罰金，以銀元佰元即新臺幣玖佰元折算壹日；罰金
部分如易服勞役，以銀元佰元即新臺幣玖佰元折算壹日。
    理  由
一、聲請意旨略以：受刑人甲○○因違反槍砲彈藥刀械管制條例
    等二罪，先後判決確定如附表所載，並有各該判決附卷可稽
    ，依刑法第53條、第51條第5 款規定，應定其應執行之刑，
    爰依刑事訴訟法第477 條第1 項聲請裁定等語。
二、經查：
  (一)刑法第2 條第1 項規定：「行為後法律有變更者，適用行為
    時之法律。但行為後之法律有利於行為人者，適用最有利於
    行為人之法律」。被告於裁判確定前所犯如附表所示之二罪
    ，均係於民國95年7 月1 日之前，而刑法第51條業於94年1
    月7 日立法院三讀通過，而於同年2 月2 日經總統以華總一
    義字第09400014901 號令公布，並於95年7 月1 日施行，修
    正前、後之刑法第53條，條次與文字均未作任何之更動，固
    無比較新、舊法之問題。惟修正前刑法第51條第5 款規定：
    「數罪併罰，分別宣告其罪之刑，依左列各款定其應執行者
    ：(5)宣告多數有期徒刑者，於各刑中之最長期以上，各刑合
    併之刑期以下，定其刑期。但不得逾20年。」修正後刑法第
    51條第5 款則規定：「數罪併罰，分別宣告其罪之刑，依下
    列各款定其應執行者：(5)宣告多數有期徒刑者，於各刑中之
    最長期以上，各刑合併之刑期以下，定其刑期。但不得逾30
    年」比較結果，修正後刑法並非較有利於行為人，依刑法第
    2 條第1 項前段之規定，仍應依修正前刑法，定其應執行之
    刑。
  (二)刑法第41條雖係關於刑罰執行事項，參照最高法院90年度台
    非字第223 號、92年度台上字第5220號、94年度台上字第85
    8 號判決要旨，若該條有所變更，亦應依刑法第2 條第1 項
    之規定，比較新舊法，以資決定應適用之法律。而中華民國
    90 年1月4 日修正，同年月10日經總統公布施行之刑法第41
    條規定：「犯最重本刑為五年以下有期徒刑以下之刑之罪，
    而受六個月以下有期徒刑或拘役之宣告，因身體、教育、職
    業、家庭之關係或其他正當事由，執行顯有困難者，得以一
    元以上三元以下折算一日，易科罰金。但確因不執行所宣告
    之刑，難收矯正之效，或難以維持法秩序者，不在此限。」
    「併合處罰之數罪，均有前項情形，其應執行之刑逾六月者
    ，亦同」；同法施行法第3 條之1 規定：「刑法第四十一條
    之規定，中華民國九十年一月四日刑法修正施行前已裁判確
    定之處罰，未執行或執行未完畢者，亦適用之。未諭知得易
    科罰金之處罰者，亦同」。是本件受刑人甲○○所犯違反槍
    砲彈藥刀械管制條例部分，如符合90年1 月4 日修正，同年
    月10日經總統公布施行之刑法第41條規定，依上開施行法第
    3 條之1 第1 項、第2 項之規定，自應為易科罰金之宣告，
    先此敘明。又95年7 月1 日施行之修正後刑法第41條就易科
    罰金之要件「犯罪重本刑為5 年以上有期徒刑以下之罪」及
    「而受6 個月以上徒刑之罪」部分，雖未變更，但就易科罰
    金之標準，由修正前之刑法第41條第1 項及罰金罰鍰提高標
    準條例第2條 之「100 元以上300 元以下折算1 日」（即新
    臺幣300 元以上900 元以下折算1 日），提高為「新臺幣1
    千元、2 千元或3 千元折算1 日」，顯較不利於行為人。至
    於新法第41條第2 項雖將「併合處罰之數罪，均有前項情形
    ，其應執行之刑逾6 月者，亦同」修正為「前項規定於數罪
    併罰，其應執行之刑未逾6 月者，亦適用之」，將符合易科
    罰金標準而併合處罰之數罪，限於應執行刑未逾6 月之情形
    ，始得易科罰金，固屬較不利於行為人之規定，惟因刑法施
    行法第3 條之1 第3 項規定：「於94年1 月7 日刑法修正施
    行前犯併合處罰數罪之一罪，且該數罪均符合第41條第1項
    得易科罰金之規定者，適用90年1 年4 日修正之刑法第41條
    第2 項規定」，故符合易科罰金而數罪併罰之數罪，均係於
    95年7 月1 日修正刑法施行前所犯，依刑法施行法第3 條之
    1 第3 項規定，均一律適用修正前刑法第41條第2 項之規定
    ，而無比較新舊法之餘地，附此敘明。
  (三)受刑人甲○○因違反槍砲彈藥刀械管制條例等二罪，先後經
    本院判處有期徒刑6 月併科罰金新台幣6 萬元及有期徒刑6
    月，並先後於89年12月1 日及同90年7 月9 日確定，有上開
    2 份判決及臺灣高等法院被告前案紀錄表1 份在卷足參，茲
    聲請人聲請定其應執行之刑，本院審酌認其聲請為正當，應
    定其應執行之刑，爰依刑事訴訟法第477 條第1 項、刑法第
    2 條第1 項前段、刑法施行法第3 條之1 第1 項、第2 項、
    第3 項、修正前刑法第53條、第51條第5 款、第41條、第42
    條第2 項，裁定如主文。
中    華    民    國    95    年    8     月    1     日
                  刑事第十一庭  法  官  林揚奇
以上正本證明與原本無異。
如不服本裁定，應於收受送達後5 日內向本院提出抗告狀。
中    華    民    國    95    年    8     月    2     日
                                書記官  于耀文


司法院資訊處製作；財團法人民間司法改革基金會備份。
